【裁判字號】    91,交易,331
【裁判日期】    920522
【裁判案由】    過失傷害
【裁判全文】
臺灣臺南地方法院刑事判決                        九十一年度交易字第三三一號
    公  訴  人  臺灣台南地方法院檢察署檢察官
    被      告  甲○○
    選任辯護人  李合法律師
                謝采倩律師
右列被告因過失傷害案件，經檢察官提起公訴（九十一年度偵字第一一七七八號），
本院判決如左：
    主  文
甲○○因過失傷害人致重傷，處有期徒刑伍月，如易科罰金，以佰元折算壹日。
    事  實
一、甲○○於民國九十一年六月二十日下午四時五十分許，駕駛車牌號碼ＮＡＨ─五
    九六號重型機車，沿臺南市○區○○路二段快車道由南往北方向行駛，行經長榮
    路二段與長榮路二段一七０巷設有閃光號誌之交岔路口時，本應注意汽車行駛時
    ，駕駛人應注意車前狀況，並隨時採取必要之安全措施及行車速度，依標誌或標
    線之規定，且汽車行駛至交岔路口，其行進、轉彎，應遵守燈光號誌之指示及閃
    光黃燈表示「警告」，車輛應減速接近，注意安全，小心通過，又汽車行近行人
    穿越道前，應減速慢行，有行人穿越時，無論有無交通警察指揮或號誌指示，均
    應暫停讓行人先行通過，而依當時情形，客觀上又無不能注意之情事，其能注意
    竟疏未注意該處為速限四十公里且設有行人穿越道之交岔路口，可能會有行人穿
    越之車前狀況，且其行向號誌為閃光黃燈，竟疏未注意減速接近並暫停讓行人穿
    越道之行人先行，反以時速七十至八十公里之高速超速急馳欲穿越岔路口，適有
    行人顏金木（二十四年十二月十五日生）沿行人穿越道由西往東，欲穿越長榮路
    ，迨甲○○發現時已煞避不及，其所駕駛之重型機車前車頭遂撞擊顏金木身體右
    側，造成顏金木因而受有右脛骨骨折之傷害，並因此引起壓力性十二指腸潰瘍出
    血、缺氧性腦病變、敗血症併急性腎衰竭、四肢癱瘓肢障及臥床中痴呆等重大難
    治之傷害。車禍事故發生後，台南市警察局交通隊據報到場處理，在警員尚不知
    何人為肇事車輛之駕駛人前，甲○○主動表示其為駕駛人並自首犯行，接受裁判
    。
二、案經顏金木之配偶乙○○訴由臺南市警察局第一分局報請臺灣台南地方法院檢察
    署檢察官偵查起訴。
    理  由
一、訊據被告甲○○對於右開時、地駕車未及注意車前狀況而與顏金木發生碰撞車禍
    ，致顏金木受傷之事實均坦承不諱，核與告訴人乙○○於警、偵訊及本院審訊時
    到庭指訴之情節相符，復有道路交通事故調查報告表、台南市警察局舉發違反道
    路交通管理事件通知單影本各一紙及道路交通事故現場蒐證照片十三幀在卷可稽
    ，而被害人顏金木係因本件車禍受有如事實欄所示之傷害，其中被害人因缺氧性
    腦病變致意識無法恢復、四肢癱瘓，以患者當時之意識狀態，要恢復清醒的機會
    微乎其微，已成為極重度肢障者等情，亦有台南市立醫院診斷證明書一紙、該院
    以九十二年一月三日（九二）南市醫字第００六號函檢送顏金木之病情摘要及相
    關病歷資料影本、顏金木身心障礙手冊影本及行政院生署台南醫院診斷證明書
    等附卷可為佐參，足見被害人前開所受傷勢已達於身體有重大難治之重傷害程度
    。
二、被告甲○○雖辯稱當時車速為時速四十至五十公里，並未超速云云。惟由被告所
    駕駛之重型機車於交岔路口前即倒地（刮地痕起點），再撞擊被害人顏金木後，
    並依慣性作用，在肇事現場（撞擊地點至被告機車停止處）留有十六．七公尺之
    刮地痕，有前開調查報告表其上之事故現場圖繪明可考，據此判斷，被告撞擊被
    害人後仍能繼續往前造成刮地痕，顯然均是因被告之行車加速度動力所造成，被
    告在肇事當時之行車速度應已超過時速五十公里無疑，足見被告確有未注意車前
    狀況而以超越時速五十公里之高速超速直行欲通過交岔路口，核與被告於檢察官
    偵訊時自承其當時係以時速七十至八十公里之速度通過等情相符（參見九十一年
    偵字第一一七七八號偵查卷第六頁背面筆錄），是被告於本院審理時改稱未超速
    云云，顯係事後卸責之詞，並不實在，不足採信。
三、按行車速度，依標誌或標線之規定；汽車行駛時，駕駛人應注意車前狀況，並隨
    時採取必要之安全措施；汽車行駛至交岔路口，其行進、轉彎，應遵守燈光號誌
    之指示，及汽車行近行人穿越道前，應減速慢行，遇有行人穿越時，無論有無交
    通警察指揮或號誌指示，均應暫停讓行人先行通過，道路交通安全規則第九十三
    條第一項、第九十四條第三項、第一百零二條第一項第一款及第一百零三條分別
    定有明文。次按交岔路口未達設置行車管制號誌之標準，得於幹道設置閃光黃燈
    ，於支道設置閃光紅燈；閃光黃燈表示「警告」，車輛應減速接近，注意安全，
    小心通過，道路交通標誌標線號誌設置規則第二百二十九條第四項第二款、第二
    百十一條第一項第一款亦分別規定甚明。查被告有經合法程序考領駕照，為有駕
    駛經驗之人，對於上開交通安全規則自知之甚稔，為其應注意之事項，而肇事當
    時係天候晴朗、光線充足、柏油路面、雙線道、標線清晰、有快慢車道劃分、繪
    有行人穿越道、閃光號誌交岔路口、速限五十公里，有前開道路交通事故調查報
    告表載明可考，據此判斷，足見依當時狀況，被告客觀上並無不能注意之情狀，
    而本件肇事地點係位於臺南市○○路○段與長榮路二段一七０巷之設有閃光號誌
    交岔路口，繪有行人穿越道，其中長榮路二段之行向號誌為閃光黃燈，亦有前開
    事故調查報告表可考，是被告應注意而疏未注意該處為速限五十公里、繪有行人
    穿越道之交岔路口，可能會有行人穿越道路之車前狀況，且其行向號誌為閃光黃
    燈，亦疏未注意減速接近並暫停讓行人先行通過，反以時速七十至八十公里之高
    速超速急馳欲穿越岔路口，適被害人顏金木沿行人穿越道由西往東方向，欲穿越
    長榮路，被告避煞不及，因而碰撞肇事，被告自有違前開規定之注意義務，其顯
    有過失，臺灣省台南區車輛行車事故鑑定委員會亦同此認定，並鑑定被告為肇事
    原因、被害人無肇事因素，有該委員會南鑑字第九一一二０八號鑑定意見書卷可
    憑。又本件被害人係因此次車禍受有重傷害，是被告之過失駕駛行為，與告訴人
    之重傷害結果間，具有相當因果關係，亦無疑義。從而，本件事證已甚明確，被
    告前揭犯行，堪以認定。
四、核被告甲○○所為，係犯刑法第二百八十四條第一項後段之過失重傷害罪。又其
    肇事後未被有偵查權之公務員或機關發覺其為犯嫌前，留在事故現場向到場處理
    之警員自承犯行，進而接受裁判，此業經被告供明在卷可按，並經警訊筆錄載明
    可徵，被告行為合乎自首之要件，應依刑法第六十二條前段減輕其刑。又被告係
    行經行人穿越道不依規定讓行人優先通行因而致人受傷，前開過失傷害罪部分，
    應依道路交通管理處罰條例第八十六條第一項規定加重其刑，並依法先加後減之
    。爰審酌被告之品行、應負過失責任之程度、造成告訴人重傷害之結果、肇事後
    業已給付新台幣（下同）十萬三千二百四十元醫療費用予告訴人，尚未與告訴人
    達成民事上之和解是因無法給付告訴人要求賠償金額五百四十七萬元、非全無和
    解之意，及被告於犯後之態度等一切情狀，量處如主文所示之刑，並諭知易科罰
    金之折算標準，以資懲儆。
據上論斷，應依刑事訴訟法第二百九十九條第一項前段，道路交通管理處罰條例第八
十六條第一項，刑法第二百八十四條第一項後段、第六十二條前段、第四十一條第一
項前段，罰金罰鍰提高標準條例第一條前段、第二條，判決如主文。
中      華      民      國      九十二      年    五    月    二十二    日
                              臺灣臺南地方法院交通法庭
                                      法  官  洪  士  傑
右正本證明與原本無異
如不服本判決應於送達後十日內向本院提出上訴狀
                                      書記官  孫  鈴  堯
中      華      民      國      九十二      年    五    月    二十三    日
附錄法條：
中華民國刑法第二百八十四條第一項(普通過失傷害罪)
因過失傷害人者，處六月以下有期徒刑、拘役或五百元以下罰金，致重傷者，處一年
以下有期徒刑、拘役或五百元以下罰金。


司法院資訊處製作；財團法人民間司法改革基金會備份。
